臺灣苗栗地方法院民事裁定
110年度監宣字第134號
聲  請  人  鄭振明  


相  對  人  鄭林秀鳳


關  係  人  鄭振文  


上列當事人間請求監護宣告事件，本院裁定如下：
    主    文
一、宣告相對人鄭林秀鳳（民國00年00月00日生，身分證統一編
    號：Z000000000號）為受監護宣告之人。
二、選定關係人鄭振文（民國00年0月0日生，身分證統一編號：
    Z000000000號）為受監護宣告之人鄭林秀鳳之監護人。
三、指定聲請人鄭振明（民國00年00月0日生，身分證統一編號
    ：Z000000000號）為會同開具財產清冊之人。
四、聲請程序費用由受監護宣告之人鄭林秀鳳負擔。
　　理    由
一、按對於因精神障礙或其他心智缺陷，致不能為意思表示或受
    意思表示，或不能辨識其意思效果者，法院得因本人、配偶
    、四親等之親屬，最近1 年有同居事實之其他親屬、檢察官
    、主管機關或社會福利機構之聲請，為監護之宣告，民法第
    14條第1 項定有明文。次按受監護宣告之人應置監護人；法
    院為監護之宣告時，應依職權就配偶、四親等內之親屬、最
    近1 年有同居事實之其他親屬、主管機關、社會福利機構或
    其他適當之人選定1 人或數人為監護人，並同時指定會同開
    具財產清冊之人；法院選定監護人時，應依受監護宣告之人
    之最佳利益，優先考量受監護宣告之人之意見，審酌一切情
    狀，並注意下列事項：（一）受監護宣告之人之身心狀態與
    生活及財產狀況。（二）受監護宣告之人與其配偶、子女或
    其他共同生活之人間之情感狀況。（三）監護人之職業、經
    歷、意見及其與受監護宣告之人之利害關係。（四）法人為
    監護人時，其事業之種類與內容，法人及其代表人與受監護
    宣告之人之利害關係，民法第1110條、第1111條第1 項、第
    1111條之1 亦規定甚明。末按，法院應於鑑定人前，就應受
    監護宣告之人之精神或心智狀況，訊問鑑定人及應受監護宣
    告之人，始得為監護之宣告。但有事實足認無訊問之必要者
    ，不在此限。鑑定應有精神科專科醫師或具精神科經驗之醫
    師參與並出具書面報告，家事事件法第167 條定有明文。
二、本件聲請意旨略以：聲請人鄭振明為相對人鄭林秀鳳之次子
    ，相對人多年罹患失智症，雖經診治仍不見起色，致不能為
    意思表示及受意思表示，或不能辨識其意思表示之效果，今
    為運用相對人名下財產作為照顧費用，為此請求宣告相對人
    為受監護宣告之人，選任關係人鄭振文為相對人之監護人，
    並選任聲請人即相對人次子鄭振明為會同開具財產清冊之人
    等語。
三、本院之判斷：
（一）聲請人主張之事實，業據其提出戶籍謄本、為恭紀念醫院
      乙種診斷證明書、同意書等件為證。另經本院於111年4月
      1日往為恭醫院實施鑑定程序，有鑑定人林玉財醫師、聲
      請人及相對人等在場，法官當場審驗相對人之心神狀況，
      並於鑑定人前訊問相對人，相對人對於法官之訊問能有所
      回應，就自己姓名、住處尚有記憶，然不能正確回應年份
      、總統等常識問題，經鑑定人表示，相對人此次於鑑定過
      程之表現較佳，其失智情形應屬中度，可能僅達輔助宣告
      ，經法官請聲請人、相對人配合鑑定人為進一步鑑定，並
      請鑑定人提出鑑定報告，此經載明本件監宣輔宣訊問筆錄
      附卷可稽。嗣經鑑定人函覆為恭醫療財團法人為恭紀念醫
      院精神醫療中心司法鑑定報告書略以：相對人患有老年失
      智症多年，接受簡短式智能評估(MMSE)及臨床失智評估量
      表(CDR)測驗結果，MMSE分數為9，CDR分數為2，屬於重度
      失智範圍，且合併精神病症狀，使其對一般事務之理解、
      認知、判斷及自我控制能力極度受損，其意思表示、受意
      思表示，及辨識其意思表示效果之能力達完全不能之程度
      ，對於財產之管理與處分須他人給予協助等語。綜上，足
      認相對人確因精神障礙或其他心智缺陷，致不能為意思表
      示或受意思表示，或不能辨識其意思表示效果之程度，爰
      宣告相對人為受監護宣告之人。
（二）聲請人為相對人之次子，關係人鄭振文為相對人之四子，
      相對人之其他子女鄭振雄、鄭振發、鄭美琴等均同意由關
      係人擔任監護人，聲請人擔任會同開具財產清冊之人等情
      ，有同意書、戶籍謄本在卷可稽。本院函請苗栗縣政府、
      基隆市政府、財團法人台中市私立龍眼林社會福利慈善事
      業基金會訪視聲請人、相對人及關係人，訪視報告略以：
      相對人鄭林秀鳳患有失智症及思覺失調症，雖可簡單對談
      ，但其表達敘述常出現時空錯亂、情緒起伏、憂鬱及妄想
      等症狀，現無法自理生活，需外籍看護專職照顧，所需照
      顧費用由子女平均分擔，然考量部分相對人子女已退休無
      收入，經家庭會議討論均同意運用相對人銀行存款支應照
      護費用，不足部分再由子女共同分攤。聲請人鄭振明為相
      對人次子，亦為相對人主要照顧者，每月收入約3至4萬元
      ，目前住處鄰近相對人住所，能緊急協助照護相關事宜，
      同意擔任會同開具財產清冊之人。關係人鄭振文為相對人
      四子，目前擔任軟體工程師，月收入約7萬元，其住所亦
      鄰近相對人住處，平日均有探視關懷並協助照顧相對人，
      亦願意承擔監護人之責任。本件聲請內容為聲請人家庭成
      員間之共同決議，對於相對人後續照顧計畫有所共識，評
      估照顧資源尚佳等語，有前開各訪視單位函覆之上開訪視
      報告在卷可稽。本院審酌上情，認關係人為相對人之四子
      ，有意願擔任監護人，目前對相對人之照顧無疏忽不當之
      處，且有親屬資源支持，應可善盡保護相對人之權益，爰
      依前揭規定，選定關係人為相對人之監護人；另聲請人為
      相對人之次子，有意願擔任會同開具財產清冊之人，爰依
      前揭規定，併指定聲請人為會同開具財產清冊之人。
四、末按監護人於執行有關受監護人之生活、護養療治及財產管
    理之職務時，應尊重受監護人之意思，並考量其身心狀況與
    生活狀況；監護開始時，監護人對於受監護人之財產，應依
    規定會同本院指定開具財產清冊之人，於二月內開具財產清
    冊，並陳報法院；於前條之財產清冊開具完成並陳報法院前
    ，監護人對於受監護人之財產僅得為管理上必要之行為；監
    護人對於受監護人之財產，非為受監護人之利益，不得使用
    、代為或同意處分；監護人代理受監護人購置或處分不動產
    ，或就其居住之建築物或基地出租、供他人使用或終止租賃
    ，非經法院許可，不生效力；民法第1112條、第1113條準用
    第1099條第1 項、第1099之1 、第1101條第1 項及第2 項之
    規定甚明，請參照辦理。
五、依家事事件法第164 條第2 項，裁定如主文。
中　　華　　民　　國　　111 　年　　7 　　月　　7　　 日
                   家事法庭     法  官　李麗萍
以上正本係照原本作成。
如對本裁定抗告須於裁定送達後10日內向本院提出抗告狀，並繳
納抗告費新臺幣1,000元。
中　　華　　民　　國　　111 　年　　7 　　月　　7　　 日
                                書記官　盧品蓉